【裁判字號】    98,訴,1023
【裁判日期】    981224
【裁判案由】    違反毒品危害防制條例
【裁判全文】
臺灣嘉義地方法院刑事判決              98年度訴字第1023號
公  訴  人  臺灣嘉義地方法院檢察署檢察官
被      告  甲○○
                      之3
上列被告因違反毒品危害防制條例案件，經檢察官提起公訴（九
十八年度毒偵字第一五七五號），本院合議庭裁定由受命法官以
簡式程序進行審理，判決如下：
    主  文
甲○○施用第二級毒品，累犯，處有期徒刑伍月；扣案之第二級
毒品甲基安非他命壹包（驗餘淨重零點肆壹公克），沒收銷燬之
；扣案上開毒品外包裝袋壹個、吸食器壹組、電子磅秤壹臺，均
沒收。又施用第一級毒品，累犯，處有期徒刑拾月；扣案之第一
級毒品海洛因陸包（合計淨重貳點伍參公克），沒收銷燬之；扣
案上開毒品外包裝袋陸個、針筒捌支、電子磅秤壹臺，均沒收。
應執行有期徒刑壹年壹月；扣案之第一級毒品海洛因陸包（合計
淨重貳點伍參公克）、第二級毒品甲基安非他命壹包（驗餘淨重
零點肆壹公克），均沒收銷燬；扣案上開毒品外包裝袋柒個、針
筒捌支、電子磅秤壹臺、吸食器壹組，均沒收。
    犯 罪 事 實
一、甲○○前於民國八十九年間因施用毒品案件，經本院八十九
    年度毒聲字第一一０八號裁定令入勒戒處所施以觀察勒戒後
    ，因認有繼續施用毒品之傾向，經本院裁定令入戒治處所施
    以強制戒治，後經本院裁定停止戒治，所餘戒治期間付保護
    管束，迄九十年八月二十七日保護管束期滿，未經撤銷，視
    為強制戒治執行完畢。復於九十五年間因施用毒品案件（施
    用毒品期間為九十一年一月至九十五年三月），經本院以九
    十五年度訴字第四一八號判處有期徒刑一年確定，迄九十六
    年七月十一日縮刑期滿執行完畢。詎仍不知悔改，仍為下列
    行為：(一)基於施用第二級毒品甲基安非他命之犯意，於九十
    八年十月八日凌晨二時許，在其當時位在嘉義市○區○○路
    三七四號十二樓之七居所內，以將甲基安非他命使用電子磅
    秤秤重分裝後置入吸食器內燒烤吸食煙霧之方式，施用第二
    級毒品甲基安非他命乙次。(二)另基於施用第一級毒品海洛因
    之犯意，於上開時、地，以針筒注射方式，施用第一級毒品
    海洛因乙次。嗣於九十八年十月八日下午三時許，在其上開
    居所樓下騎樓因另案通緝為警逮捕，經其同意後至其上開居
    所執行搜索，扣得海洛因六包（合計淨重2.53公克）、安非
    他命一包（驗餘淨重0.41公克）、針筒八支、安非他命吸食
    器一組、電子磅秤一臺，並於查獲後得其同意採集尿液送驗
    後，其結果呈嗎啡陽性、可待因陽性及甲基安非他命之陽性
    反應，而知上情。
二、案經雲林縣警察局移請臺灣嘉義地方院檢察署檢察官偵查起
    訴。
    理  由
一、訊據被告甲○○對於上開犯罪事實均坦承不諱，並有雲林縣
    警察局搜索扣押筆錄、扣押物品目錄表、扣押物品收據各乙
    份及查獲物品照片十三幀在卷可佐，復有針筒八支、吸食器
    一組、電子磅秤一臺扣案可憑；參以於九十八年十月八日下
    午六時十分許，為警採其尿液送驗，其結果呈可待因陽性、
    嗎啡陽性反應（按施用海洛因後，經人體之水解代謝作用，
    會呈嗎啡陽性反應）及甲基安非他命陽性反應等情，亦有臺
    灣科技股份有限公司濫用藥物尿液檢驗報告及代號與真實姓
    名對照表各乙份在卷可稽。此外，九十八年十月八日查獲時
    扣案之疑似海洛因六包，確含海洛因成分，合計淨重2.53公
    克；以及查獲時扣案之疑似甲基安非他命一包，確含甲基安
    非他命成分，驗餘淨重0.41公克等情，有行政院衛生署草屯
    療養院九十八年十一月三日草療鑑字第0981000180號鑑定書
    、法務部調查局濫用藥物實驗室九十八年十月二十八日調科
    壹字第 09823029600號鑑定書各乙份在卷可稽，均足資擔保
    被告於本院審理時所為之上開任意性自白確與事實相符，應
    堪採信。而按毒品危害防制條例於九十二年七月九日修正公
    布，自九十三年一月九日施行，其中第二十條、第二十三條
    將施用毒品之刑事處遇程序，區分為「初犯」及「五年內再
    犯」、「五年後再犯」。依其立法理由之說明：「初犯」，
    經觀察、勒戒或強制戒治後，應為不起訴處分或不付審理之
    裁定；經觀察、勒戒或強制戒治執行完畢釋放後，「五年內
    再犯」者，因其再犯率甚高，原實施之觀察、勒戒及強制戒
    治既已無法收其實效，爰依法追訴或裁定交付審理。至於經
    觀察、勒戒或強制戒治執行完畢釋放後，「五年後再犯」者
    ，前所實施之觀察、勒戒或強制戒治已足以遮斷其施用毒品
    之毒癮，為期自新及協助其斷除毒癮，仍適用「初犯」規定
    ，先經觀察、勒戒或強制戒治之程序。從而依修正後之規定
    ，僅限於「初犯」及「五年後再犯」二種情形，始應先經觀
    察、勒戒或強制戒治程序。倘被告於五年內已再犯，經依法
    追訴處罰，縱其第三次（或第三次以上）再度施用毒品之時
    間，在初犯經觀察、勒戒或強制戒治執行完畢釋放五年以後
    ，已不合於「五年後再犯」之規定，且因已於「五年內再犯
    」，顯見其再犯率甚高，原實施觀察、勒戒或強制戒治，已
    無法收其實效，即應依該條例第十條處罰（最高法院九十七
    年度第五次刑事庭會議決議意旨參照）。查被告前於八十九
    年間因施用毒品案件，經本院八十九年度毒聲字第一一０八
    號裁定令入勒戒處所施以觀察勒戒後，因認有繼續施用毒品
    之傾向，經本院裁定令入戒治處所施以強制戒治，後經本院
    裁定停止戒治，所餘戒治期間付保護管束，迄九十年八月二
    十七日保護管束期滿，未經撤銷，視為強制戒治執行完畢。
    復於九十五年間因施用毒品案件（施用毒品期間為九十一年
    一月至九十五年三月），經本院以九十五年度訴字第四一八
    號判處有期徒刑一年確定，迄九十六年七月十一日縮刑期滿
    執行完畢等情，有其臺灣高等法院被告前案紀錄表乙份在卷
    可參，其於強制戒治執行完畢後五年內曾再犯施用毒品罪，
    且經法院判處罪刑確定，被告此次施用毒品犯行雖係於其前
    受強制戒治完畢五年後所再犯，揆諸上開說明，仍應依毒品
    危害防治條例第十條處罰。是本件事證明確，被告上開施用
    海洛因及甲基安非他命犯行，均至堪認定，應依法論科。
二、按海洛因、甲基安非他命分別屬毒品危害防制條例所定之第
    一級、第二級毒品，故核被告甲○○上開所為，分別係犯毒
    品危害防制條例第十條第一項、第二項之施用第一級、第二
    級毒品罪；其施用前、後持有海洛因及施用前、後持有甲基
    安非他命之低度行為，均為施用之高度行為所吸收，均不另
    論罪。又被告前有上開前案紀錄，業如上述，其於五年內故
    意再犯本件有期徒刑以上之罪，為累犯，均應依刑法第四十
    七條第一項加重其刑。而被告所犯上開二罪，罪名互異，犯
    意各別，應分論併罰。爰審酌被告前有傷害、妨害自由、竊
    盜、違反麻醉藥品管理條例、賭博、違反毒品危害防制條例
    前科之素行，小學肄業之智識程度，前曾因施用毒品而經觀
    察、勒戒及強制戒治程序，竟未思悔改，另起意再為上開施
    用毒品犯行，顯然缺乏禁絕毒害決心，並衡酌被告施用毒品
    之種類、次數及其為警查獲毒品之數量，再考量施用毒品犯
    行係屬戕害自身健康之行為，尚未危害他人，且被告於本院
    審理中能坦承犯行，其犯後態度尚稱良好等一切情狀，分別
    量處如主文所示之刑，並定其應執行刑，以資懲儆。
三、扣案之疑似海洛因毒品六包，均確含海洛因成分；扣案之疑
    似甲基安非他命毒品一包，確含甲基安非他命成分等情，均
    業如上述，均應依毒品危害防制條例第十八條第一項前段規
    定沒收銷燬之；而上開毒品外包裝袋七個、針筒八支、吸食
    器一組、電子磅秤一臺，固非專供施用毒品所用之器具，然
    均為被告所有，且分別係供分裝及施用上開毒品所用或犯罪
    預備之物，業據被告供承在卷，爰依刑法第三十八條第一項
    第二款規定宣告沒收。
據上論斷，應依刑事訴訟法第二百七十三條之一第一項、第二百
九十九條第一項前段，毒品危害防制條例第十條第一項、第二項
、第十八條第一項前段，刑法第十一條、第四十七條第一項、第
五十一條第五款、第三十八條第一項第二款，判決如主文。
本案經檢察官李志明到庭執行職務。
中    華    民    國    98    年    12    月    24    日
                      刑事第五庭  法  官  曾宏揚
以上正本證明與原本無異。
如不服本判決應於收受判決後10日內向本院提出上訴書狀，並應
敘述具體理由；其未敘述上訴理由者，應於上訴期間屆滿後20日
內向本院補提理由書（均須按他造當事人之人數附繕本）「切勿
逕送上級法院」。
中    華    民    國    98    年    12    月    24    日
                                  書記官  陳慶昀
附錄論罪科刑法條：
毒品危害防制條例第10條
施用第一級毒品者，處 6 月以上 5 年以下有期徒刑。
施用第二級毒品者，處 3 年以下有期徒刑。


司法院資訊處製作；財團法人民間司法改革基金會備份。
